臺灣高等法院刑事裁定
109年度抗字第501號
抗  告  人
即  受刑人  林文豪


                    （現於法務部○○○○○○○執行中）  上列抗告人即受刑人因聲請定應執行刑案件，不服臺灣新北地方
法院中華民國109年3月2日裁定（109年度聲字第740號），提起
抗告，本院裁定如下：
　　主　文
原裁定撤銷。
甲○○因犯如附表所示各罪所處之刑，應執行有期徒刑叁年。
　　理　由
一、原裁定意旨略以：抗告人即受刑人甲○○（下稱抗告人）因
　　竊盜等案件，經原審、臺灣士林地方法院分別判處如附表所
    示之刑，均經確定在案，其中抗告人所犯如附表編號1 至5
    、7、8 所示之罪均屬不得易科罰金之罪，附表編號3所示之
    罪則係得易科罰金之罪，惟檢察官應抗告人於民國109年1月
    2日具狀請求而為本件定應執行刑聲請，有定刑聲請切結書
    在卷可稽，應認檢察官聲請為正當；審酌抗告人所犯各罪之
    犯罪類型、動機、情節、行為次數及抗告人坦然接受刑罰制
    裁等情狀後整體評價其應受矯治之程度，兼衡責罰相當與刑
    罰經濟之原則、附表編號4至6所示3罪曾定應執行刑為有期
    徒刑2年1月乙情，爰裁定抗告人應執行有期徒刑3 年6 月等
    語。
二、抗告意旨略以：抗告人所犯數罪均係侵害社會法益較輕微之
    竊盜罪，雖95年7 月1 日新刑法廢止連續犯規定，然就司法
    實務面而言，其犯行可視為一種連續行為，原審裁定應執行
    有期徒刑3年6月，實屬過重；另參酌①臺灣基隆地方法院96
    年度易字第538號竊盜案件，共計38罪（有期徒刑12年8月）
    僅定應執行刑3年，又105年度訴字第84號案件，就偽造私文
    書共84罪、竊盜共58罪，合計判處有期徒刑53年4月，定應
    執行刑4年4月、②最高法101年度執丑字第3094號詐欺案，共
    27罪（有期徒刑30年7月），定應執行刑僅有期徒刑4年、③
    本院101年度上訴字第2503號偽造文書案，判處有期徒刑18
    年3月，定應執行刑有期徒刑1年9月。原審就抗告人所犯竊
    盜罪數罪，定應執行刑有期徒刑3年6月，實屬過苛。為此，
    懇請法院給予抗告人自新機會，重新從輕裁定，讓其早日復
    歸社會、家庭，克盡為人子女侍奉雙親之責等語。
三、按裁判確定前犯數罪者，併合處罰之，但得易科罰金與不得
    易科罰金之罪，不在此限；前項但書情形，受刑人請求檢察
    官聲請定應執行刑者，依第51條規定定之；數罪併罰，有二
    裁判以上，依第51條之規定，定其應執行之刑，其宣告多數
    有期徒刑者，於各刑中之最長期以上，各刑合併之刑期以下
    ，定其刑期，但不得逾30年，刑法第50條第1項前段、第2項
    、第51條第5款訂有明文。參其立法意旨，除在於緩和多數
    有期徒刑合併執行所造成之苛酷外，更避免責任非難之重複
    ，蓋有期徒刑之科處，不僅在於懲罰犯罪行為，更重在矯治
    犯罪行為人、提升其規範意識，及回復社會對於法律規範之
    信賴，是應併合處罰之複數有期徒刑倘一律合併執行，將造
    成責任非難之效果重複滿足、邊際效應遞減之不當效果，甚
    至有違責任主義，故採行加重單一刑主義，以期責罰相當。
    是法院就應併合處罰之數個有期徒刑宣告定其應執行刑時，
    不僅應遵守法律所定「以宣告各刑中之最長期為下限，各刑
    合併之刑期為上限，但最長不得逾30年」之外部界限，更應
    受不得明顯違反公平正義、法律秩序理念及目的之規範。具
    體而言，於併合處罰，其執行刑之酌定，應視行為人所犯數
    罪之犯罪類型而定，倘行為人所犯數罪屬相同之犯罪類型者
    （如複數竊盜、施用或販賣毒品等），於併合處罰時，其責
    任非難重複之程度較高，應酌定較低之應執行刑；然行為人
    所犯數罪雖屬相同之犯罪類型，但所侵犯者為具有不可替代
    性、不可回復性之個人法益（如殺人、妨害性自主），於併
    合處罰時，其責任非難重複之程度則較低，自可酌定較高之
    應執行刑；另行為人所犯數罪非惟犯罪類型相同，且其行為
    態樣、手段、動機均相似者，於併合處罰時，其責任非難重
    複之程度更高，應酌定更低之應執行刑；反之，行為人所犯
    數罪各屬不同之犯罪類型者，於併合處罰時，其責任非難重
    複之程度甚低，當可酌定較高之應執行刑。至個別犯罪之犯
    罪情節或對於社會之影響、行為人之品性、智識、生活狀況
    或前科情形等，除前述用以判斷各個犯罪之犯罪類型、法益
    侵害種類、犯罪行為態樣、手段、動機是否相同、相似，以
    避免責任非難過度重複者外，乃個別犯罪量處刑罰時已斟酌
    過之因素，要非定應執行刑時應再行審酌者。
四、經查：
（一）抗告人前所犯如附表所示共6罪，均經判決確定在案，且
　　　各罪犯罪時間均在附表編號1 所示判決確定之前，並經抗
　　　告人請求就編號3所示得易科罰金之罪與編號1、2、4至6
      所示不得易科罰金之罪合併定刑等節，有各該刑事判決書
      、抗告人簽名捺印之「定刑聲請切結書」、本院被告前案
      紀錄表附卷可稽，此部分事實首堪認定。
（二）原裁定依附表編號1 至6所示各罪所宣告之有期徒刑為基
      礎，審酌抗告人所犯如附表編號4至6所示之罪，前經法院
      定應執行有期徒刑2年1月，於各刑中之最長期（10月）以
      上，定其刑期為有期徒刑3年6月，固已有所減輕而未逾越
      刑法第51條第5 款所定法律之外部性界限及內部界限。然
      抗告人所犯如附表編號1 至6所示各罪，犯罪類型均係竊
      盜、攜帶兇器加重竊盜罪，且犯罪時間集中在105 年3月1
      2日至17月間，有各該刑事判決在卷可參，犯罪類型、行
      為態樣、手段、動機均屬相同或相類，責任非難重複程度
      甚高，揆諸上揭說明，應於酌定其應執行刑之際，考量上
      情並反映於所定刑度，俾貫徹罪刑相當原則，以維護公平
      正義、法律秩序之理念及目的。惟原審就抗告人所犯附表
      編號1 至6所示各罪之刑裁定應執行有期徒刑3年6月，幾
      近附表編號4至6前所定應執行刑（2年1月）再加計附表1
      至3所示各罪之宣告刑（8月、10月、6 月）之總和（即4
      年1月），亦與抗告人所犯附表數罪之總刑期（有期徒刑4
      年4月）接近，則原審有無考量抗告人所犯犯罪類型（罪
      名）均相同之數罪所反應出人格特性、手段並權衡審酌其
      責任與整體刑法目的及相關刑事政策等，在合於目的性、
      妥當性、比例原則、公平正義、罪刑相當原則為適當之裁
      量，非無疑義，尚難謂為妥適。抗告人執此提起抗告，指
      摘原裁定不當，非無理由。
（三）綜上，原裁定既有如上述違誤或不當之處，即屬無可維持
      ，應由本院撤銷，且為免發回原審法院重新裁定於刑事訴
      追執行效能無益，爰由本院自為裁定。本件抗告人犯如附
      表編號1至6所示之罪（共6罪）經臺灣士林地方法院、原
      審法院先後判決確定，且各該罪均在附表編號1所示之罪
      於106年1月7日判決確定前所犯，是檢察官聲請就附表所
      示各罪合併定其應執行刑，於法尚無不合，並審酌抗告人
      如附表各罪所示刑度之外部限制（總刑期為有期徒刑4年4
      月）；原審法院前以105年度易字第1552號判決就附表編
      號4至6所示之罪，定應執行有期徒刑2年1月；並考量抗告
      人所犯如附表編號1至6所示竊盜、攜帶兇器加重竊盜罪，
      屬犯罪類型同質性高之犯罪，犯罪時間極為相近，責任非
      難重複程度較高，兼衡各罪犯罪類型、行為態樣、手段、
      侵害法益之種類、法律目的、受刑人違反之嚴重性、數罪
      所反應受刑人之人格特性與傾向、所犯數罪為整體非難評
      價，及貫徹刑法量刑公平正義理念之內部限制等，定其應
      執行之刑如主文第2項所示。
（四）末按數罪併罰中之一罪依刑法規定得易科罰金，若因與不
      得易科之他罪併合處罰結果而不得易科罰金時，原可易科
      部分所處之刑，自亦無庸為易科折算標準之記載（司法院
      大法官會議釋字第144、679號解釋文意旨參照）。抗告人
      所犯如附表所示各罪，其中編號3所示之罪刑，原得易科
      罰金，但因與附表編號1、2、4至6所示不得易科罰金之罪
      合併處罰，其所定之應執行刑，即無庸為易科罰金折算標
      準之諭知，附此敘明。
據上論斷，應依刑事訴訟法第413 條、第477 條第1 項，刑法第
50條第2 項、第1 項但書、第51條第5 款、第53條，裁定如主文
。
中　　華　　民　　國　　109 　年　　4 　　月　　8 　　日
                  刑事第十八庭  審判長法  官  吳炳桂  
                                      法  官  黃紹紘  
                                      法  官  何俏美
以上正本證明與原本無異。
不得再抗告。
                                      書記官  吳芝嘉
中　　華　　民　　國　　109 　年　　4 　　月　　8 　　日
　　　　　　
附表：
編  號 罪名 宣告刑 犯罪日期（民國） 最後事實審  確定判決  備註     法院案號 判決日期  法院案號 確定日期  1 攜帶兇器竊盜罪 有期徒刑8月 105 年3月16日上午1時24分許 臺灣士林地方法院105年度審易字第2475號 105年11月30日 臺灣士林地方法院105年度審易字第2475號 106 年1月7日  2 攜帶兇器竊盜罪 有期徒刑10月 105年3月12日上午1時40分許 臺灣新北地方法院105年度審易字第4039號 105年12月16日 臺灣新北地方法院105年度審易字第4039號 106年1月24日  3 普通竊盜罪 有期徒刑6月 105年3月12日上午1時40分至8時30分之某時許 臺灣新北地方法院105年度審易字第4039號 105年12月16日 臺灣新北地方法院105年度審易字第4039號 106年1月24日  4 攜帶兇器竊盜罪 有期徒刑9月 105年3月16日上午1時47分至3時6分之某時 臺灣新北地方法院105年度審易字第1552號 105年12月23日 臺灣新北地方法院105年度審易字第1552號 106年2月3日 前經臺灣新北地方法院以105年度審易字第1552號判決定應執行有期徒刑2年1月。 5 攜帶兇器竊盜罪 有期徒刑10月 107 年3月16日下午1時至翌日上午2時49分之某時許 臺灣新北地方法院105年度審易字第1552號 105年12月23日 臺灣新北地方法院105年度審易字第1552號 106年2月3日  6 攜帶兇器竊盜罪 有期徒刑9月 105 年3月17日上午2時49分許 臺灣新北地方法院105年度審易字第1552號 105年12月23日 臺灣新北地方法院105年度審易字第1552號 106年2月3日